【裁判字號】    98,司財管,10
【裁判日期】    981211
【裁判案由】    指定遺產管理人
【裁判全文】
臺灣臺南地方法院民事裁定            98年度司財管字第10號
聲  請  人  臺南縣鹽水鎮農會
法定代理人  甲○○
上列聲請人聲請對被繼承人丙○○選任遺產管理人事件，本院裁
定如下：
    主  文
選任財政部國有財產局臺灣南區辦事處臺南分處為被繼承人丙○
○之遺產管理人。
聲請費用新臺幣壹仟元由被繼承人丙○○之遺產負擔。
    理  由
一、按繼承人均拋棄其繼承權者，準用關於無人承認繼承之規定
    ，民法第1176條第6項定有明文。又繼承開始時，繼承人之
    有無不明，而不能依民法第1177條選定遺產管理人時，得由
    利害關係人聲請法院選任之，民法第1178條第2項亦定有明
    文。
二、本件聲請意旨略以：緣被繼承人丙○○（男，民國○○年○○月
    ○○日生，身分證統一編號：Ｚ000000000號，96年1月19日死
    亡，生前最後住所：臺南縣鹽水鎮大豐里3鄰大豐25號）於
    89年2月1日向聲請人借貸新臺幣(下同)2,000,000元正，惟
    被繼承人於96年1月9日死亡，其第一、第三順位繼承人均拋
    棄繼承權，而被繼承人無第二、第四順位繼承人，是無法召
    開親屬會議選定遺產管理人，致聲請人對上開遺產無法行使
    權利，為此狀請法院選定被繼承人丙○○之遺產管理人，以
    便進行後續程序等語。
三、經查：聲請人主張之前開事實，業據提出被繼承人丙○○除
    戶謄本1件、借據1份、本院96年執字第51569號債權憑證1件
    、98年8月26日南院龍家寅96年度繼字第379號准予備查通知
    函1件、繼承系統表1份(上皆為影本)附卷為憑。並經本院依
    職權調閱本院96年度繼字第379號拋棄繼承事件卷宗核閱綦
    詳，是聲請人之主張應足採信。又查被繼承人丙○○死亡後
    ，其法定繼承人皆已依法拋棄繼承權經本院准予備查，且未
    準用民法第1177條之規定選定遺產管理人，而被繼承人丙○
    ○為聲請人之債務人，故聲請人以利害關係人之身分聲請選
    任被繼承人丙○○之遺產管理人，核與上開規定並無不合，
    應予准許。
四、按公示催告期限屆滿，無繼承人承認繼承時，其遺產於清償
    債權，並交付遺贈物後，如有剩餘，歸屬國庫；又按非公用
    國有財產以財政部國有財產局為管理機關，民法第1185條、
    國有財產法第12條分別定有明文。查本件被繼承人丙○○之
    法定繼承人皆已依法拋棄繼承權經本院准予備查，復未準用
    民法第1177條之規定選定遺產管理人，且經本院函詢被繼承
    人丙○○之配偶王美華，子女戊○○、乙○○、己○○、庚
    ○○，兄弟姐妹辛○○、丁○○等有無擔任被繼承人丙○○
    之遺產管理人之意願，迄今均未回覆本院，足徵被繼承人丙
    ○○原繼承人對被繼承人丙○○遺產之處置已漠不關心；又
    查被繼承人丙○○之遺產，倘無人承認繼承時，將於清償債
    權，交付遺贈物後，歸屬國庫，為使被繼承人丙○○遺產之
    處置順利進行，本院認選任財政部國有財產局臺灣南區辦事
    處臺南分處為被繼承人丙○○之遺產管理人為適當。
五、依非訟事件法第157條、第24條第1項，裁定如主文。
中    華    民    國    98    年    12    月    11    日
                  家事法庭      司法事務官  林可婷
以上正本係照原本作成
如對本裁定抗告須於裁定送達後10日內向本院提出抗告狀
中    華    民    國    98    年    12    月    11    日
                                書記官  黃心怡


司法院資訊處製作；財團法人民間司法改革基金會備份。
